【裁判字號】    89,簡上,247
【裁判日期】    900821
【裁判案由】    違反能源管理法
【裁判全文】
臺灣高雄地方法院刑事判決                        八十九年度簡上字第二四七號
    上  訴  人  臺灣高雄地方法院檢察署檢察官
    被      告  甲○○
                乙○○
右上訴人因被告違反能源管理法案件，不服本院高雄簡易庭中華民國八十九年十月二
十七日八十九年度雄簡字第一二三九號第一審判決（聲請簡易處刑案號八十九年度偵
字第一八七三０號）提起上訴，本院合議庭為第二審判決如左：
    主  文
原判決關於甲○○部分撤銷。
甲○○公訴不受理。
其他上訴駁回。
    事實及理由
壹、有罪部分：
一、本案經本院審理結果，認第一審以被告乙○○犯違反能源管理法第二十條之一之
    罪，判處有期徒刑二月，並諭知易科罰金之折算標準，汽油六千一百公升、加油
    機一個、馬達一個、估價單一紙均沒收。其認事、用法及量刑均無不當，應予維
    持，並引用第一審判決書記載之事實、證據。
二、上訴人即公訴人之上訴意旨稱：依最高法院十八年上字第一四二七號及五十一年
    台非字第一三號判例意旨，刑法第三十八條第一項第二款所稱「供犯罪所用之物
    」，係指該物專供犯罪所用，或於犯罪有直接關係者而言 (法務部 (七十六)法
    檢 (二)字第二一九五號及 (八四)檢 (二)字第一八五七號法律問題研討結論參
    照)。而查扣案車牌號碼ＵＺ─五二五號改裝式油罐車一輛，為被告所有供犯罪
    所用之物，為原審所是認，且被告直接以上述改裝式油罐車一輛遂行其無照經營
    銷售柴油業務之犯罪行為，依上揭判例意旨，自得沒收之。參以被告銷售柴油已
    有一段時日，況若因貯放油品之油罐車簡陋，可能隨時引發油品爆炸，而釀成公
    安事故，造成無可彌補之災害，顯見被告行為危害社會性不小，原審不及斟酌審
    判，逕以苟將扣案車輛宣告沒收，顯有失比例，故不予宣告沒收等語，難認原判
    決允當，請撤銷原判決，將上述扣案改裝式油罐車一輛宣告沒收，另為適當之判
    決云云，而指摘原判決有所違誤。惟查：（一）車牌號碼ＵＺ─五二五號自用大
    貨車之登記名義人係竹仔港實業股份有限公司，此有車籍資料乙份在卷可憑，故
    共同正犯甲○○於警訊時雖自承扣案車牌號碼ＵＺ─五二五號改裝式油罐車係伊
    所有，然其於偵查中已改稱：「是綽號「阿志」欠我五萬元讓我賣到五萬元抵帳
    」等語，而甲○○業已死亡，則並查無證據該改裝式油罐車確為共同正犯甲○○
    所有之物。（二）又刑法關於沒收之規定，除違禁物必須沒收外，其餘均採取得
    科主義，是法院對於供犯罪所用之物，沒收與否，本可自由裁量。查本件被告經
    營銷售柴油業務之期間僅有十日，其犯罪情節尚屬輕微，而扣案車輛之價值不菲
    ，倘將之宣告沒收，顯不符比例原則。是原審衡諸被告犯罪情節，認苟將扣案車
    輛宣告沒收，顯有失比例，故不予宣告沒收等情，核無違誤，檢察官之上訴意旨
    ，仍執前詞指摘原判決不當，為無理由，應予駁回。
貳、公訴不受理部分：
一、按被告死亡者，法院應諭知不受理之判決，第三百零二條至第三百零四條之判決
    ，得不經言詞辯論為之，刑事訴訟法第三百零三條第五款、第三百零七條定有明
    文。
二、查本件被告甲○○於八十九年十一月五日收受原審判決後之八十九年十二月五日
    死亡，有高雄市前鎮區戶政事務所九十年四月二日高市鎮戶字第○五０二九五號
    函附之死亡證明書影本、戶籍資料各一紙在卷可稽。原審未及審究，尚有未合，
    自應由本院予以撤銷改判，揆諸前開說明，爰不經言詞辯論，逕為諭知不受理之
    判決。
據上論斷，應依刑事訴訟法第四百五十五條之一第一項、第三項、第三百六十八條、
第三百六十九條第一項前段、第三百六十四條、第三百七十三條、第三百零三條第五
款、第三百零七條，判決如主文。
中      華      民      國      九十      年      八    月    二十一    日
                                  臺灣高雄地方法院刑事第一庭
                                      審判長  法  官   林水城
                                              法  官   曾逸誠
                                              法  官   郭佳瑛
右正本證明與原本無異。
如不服本判決，應於判決送達後十日內，向本院提出上訴狀。
                                              書記官    王美玲
中    華    民    國      九十      年      八      月      二十二      日
附錄本案論罪科刑法條全文：
能源管理法第二十條之一
未經許可而經營中央主管機關指定之能源產品之輸入、輸出、生產、銷售業務者，處
一年以下有期徒刑、拘役或科或併科新臺幣三十萬元以下罰金，並得沒入輸入、輸出
、生產、銷售之產品。


司法院資訊處製作；財團法人民間司法改革基金會備份。
